臺灣雲林地方法院民事判決　九十一年度訴字第三七七號
　　原　　　告　地○○
　　被　　　告　黃○○
　　　　　　　　寅○○
　　　　　　　　宙○○○
　　　　　　　　丑○○
　　　　　　　　Ｂ○○○
　　　　　　　　宇○○
　　　　　　　　子○○
　　　　　　　　壬○○
　　　　　　　　癸○○
　　　　　　　　辛○○○
　　　　　　　　天○○
　　　　　　　　卯○○
　　　　　　　　Ａ○○
　　　　　　　　戌○○
　　　　　　　　申○○
　　　　　　　　酉○○
　　　　　　　　未○○
　　　　　　　　辰○○
　　　　　　　　巳○○
　　　　　　　　午○○
　　　　　　　　亥○○
　　　　　　　　丁○○
　　　　　　　　乙○○
　　　　　　　　甲○○
　　　　　　　　己○○
　　　　　　　　庚○○
　　　　　　　　玄○○○
　　　　　　　　丙○○
　　　　　　　　戊○○
右當事人間請求分割共有物事件，本院判決如左：
    主    文
被告宙○○○、寅○○、丑○○、Ｂ○○○、宇○○、子○○、壬○○、癸○○、辛○○○、天○○、卯○○、Ａ○○、戌○○、申○○、酉○○、未○○、辰○○、巳
○○、午○○、亥○○、丁○○、乙○○、甲○○、己○○、庚○○、玄○○○、丙○○、戊○○應就坐落雲林縣西螺鎮○○段二三三地號，地目建，面積○．○六六九
公頃土地，被繼承人高天厚所有權應有部分五分之一辦理繼承登記。
前項繼承登記辦理完畢後，兩造共有前項土地准予分割，其分割方法如附圖所示，即
：編號Ａ面積○‧○二六七六公頃土地分歸原告取得；編號Ｂ面積○‧○一三三八公
頃土地分歸被告寅○○取得；編號Ｃ面積○‧○一三三八公頃土地分歸被告宙○○○
、寅○○、丑○○、Ｂ○○○、宇○○、子○○、壬○○、癸○○、辛○○○、天○○、卯○○、Ａ○○、戌○○、申○○、酉○○、未○○、辰○○、巳○○、午○○
、亥○○、丁○○、乙○○、甲○○、己○○、庚○○、玄○○○、丙○○、戊○○
共同取得，並保持公同共有；編號Ｄ面積○‧○一三三八公頃土地分歸被告黃○○取
得。
訴訟費用由兩造按原應有部分比例負擔。
    事    實
甲、原告方面：
  一、聲明：如主文所示。
  二、陳述：
 　 （一）本件原共有人高天厚業於民國五十三年十一月二十三日死亡，其繼承人即
 　　 　　被告宙○○○、寅○○、丑○○、Ｂ○○○、宇○○、子○○、壬○○、
          癸○○、辛○○○、天○○、卯○○、Ａ○○、戌○○、申○○、酉○○
          、未○○、辰○○、巳○○、午○○、亥○○、丁○○、乙○○、甲○○
          、己○○、庚○○、玄○○○、丙○○、戊○○尚未辦理繼承登記。
    （二）坐落雲林縣西螺鎮○○段二三三地號土地為兩造所共有，該土地並無不予
    　　　分割之協定，亦無不能分割之事由，現因事實需要而有分割之必要，爰依
    　　　法請求分割。
  三、證據：提出土地登記簿謄本、地籍謄本、繼承系統表、戶籍謄本為證。
乙、被告方面：
　一、被告寅○○、黃○○均聲明同意分割，分割方式依附圖方案所示。
　二、其餘被告未於言詞辯論期日到場，亦未提出準備書狀作何聲明或陳述。
丙、本院依原告之聲請履勘系爭土地並囑託西螺地政事務所繪製土地複丈結果圖說在
    卷。
    理    由
一、本件被告宙○○○、丑○○、Ｂ○○○、宇○○、子○○、壬○○、癸○○、辛○○○、天○○、卯○○、Ａ○○、戌○○、申○○、酉○○、未○○、辰○○
    、巳○○、午○○、亥○○、丁○○、乙○○、甲○○、己○○、庚○○、玄○○○、丙○○、戊○○未於言詞辯論期日到場，核無民事訴訟法第三百八十六條
    各款所列情形，爰依原告聲請，由其一造辯論而為判決。
二、原告主張坐落雲林縣西螺鎮○○段二三三地號土地為兩造所共有，應有部分各如
    附圖說明持分欄所載，共有人間並無不予分割之協定，亦無因物之使用目的不能
    分割之情形，原共有人高天厚已死亡，被告宙○○○、寅○○、丑○○、Ｂ○○○、宇○○、子○○、壬○○、癸○○、辛○○○、天○○、卯○○、Ａ○○、
    戌○○、申○○、酉○○、未○○、辰○○、巳○○、午○○、亥○○、丁○○
    、乙○○、甲○○、己○○、庚○○、玄○○○、丙○○、戊○○為高天厚之繼
    承人，迄今仍未辦理繼承登記等情，業據原告提出土地登記簿謄本、繼承系統表
    、戶籍謄本等為證，復為被告寅○○、黃○○所不爭執，堪信為真實。
三、按各共有人得隨時請求分割共有物，但物之使用目的不能分割或契約訂有不分割
    之期限者，不在此限。又共有物之分割，依共有人協議之方法行之，分割方法不
    能協議決定者，法院得因任何共有人之聲請，命為左列之分配：一、以原物分配
    於各共有人。二、變賣共有物，以價金分配於各共有人，民法第八百二十三條第
    一項、第八百二十四條第一項、第二項分別定有明文。系爭土地既無不得分割之
    情形，共有人間亦無不分割之特約，又無法達成協議分割之共識，則原告依上開
    規定，請求裁判分割，為有理由，應予准許。又按因繼承，於登記前已取得不動
    產物權者，非經登記，不得處分其物權，民法第七百五十九條定有明文，而分割
    共有物性質上為處分行為，當事人於訴訟中，併請求辦理繼承登記，不但符合訴
    訟經濟原則，於法之旨趣亦無違（最高法院六十九年台上字第一○一二號判例參
    照）。從而，原告於系爭土地分割之處分行為前，請求被告宙○○○、寅○○、
    丑○○、Ｂ○○○、宇○○、子○○、壬○○、癸○○、辛○○○、天○○、卯
    ○○、Ａ○○、戌○○、申○○、酉○○、未○○、辰○○、巳○○、午○○、
    亥○○、丁○○、乙○○、甲○○、己○○、庚○○、玄○○○、丙○○、戊○○一併辦理繼承登記，核無不合，亦應准許。
四、查兩造共有之系爭土地為建地，其上分別有原告及被告寅○○所有之鋼筋混凝土
    造樓房，被告黃○○所有之磚造瓦頂平房，此經本院至現場履勘並囑託雲林縣西
    螺地政事務所人員測量屬實，有本院所製作之勘驗筆錄及雲林縣西螺地政事務所
    九十一年四月二十四日九十一雲西地二字第二六二六號函暨所附複丈成果圖在卷
    可稽。本件原告請求原物分割，並為被告所不爭執，而系爭土地依原物分割，並
    無困難，自以原物分割為宜。而原物分割應審酌共有人之應有部分比例，各共有
    人之意願，共有人所分得之土地能否適當之利用，各共有人間有無符合公平之原
    則，及整體共有人之經濟利益等因素為通盤之考量，以求得最合理之分割方法。
    本院參酌原告所提出之分割方案及系爭土地目前之使用現狀，且如附圖所示編號
    Ａ、Ｂ、Ｃ、Ｄ部分均面臨同一條鄉○道路，通行無虞，是認附圖所示方法分割
    應能符合共有人之利益。從而，原告訴請依如附圖所示之方法，符合社會經濟利
    益，並無不合理之處，爰依法判決如主文所示。
五、末按分割共有物事件本質上並無訟爭性，兩造本可互換地位，由任一共有人起訴
    請求分割，均無不可，故勝訴當事人之訴訟行為，自非為伸張或防衛權利所必要
    者，訴訟費用宜由各當事人依應有部份比例分擔，亦予敘明。
六、據上論結，原告之訴為有理由，依民事訴訟法第三百八十五條第一項前段、第七
    十八條、第八十一條第一款、第八十五條第一項但書，判決如主文。
中　　　華　　　民　　　國　　九十一　　年　　　八　　　月　　二十七　　日
                                臺灣雲林地方法院民事第一庭
~B法　　　官　鍾貴堯
右正本證明與原本無異。
如不服本判決，應於本判決送達後二十日內向本院提出上訴狀。（須附繕本）
中　　　華　　　民　　　國　　九十一　　年　　　八　　　月　　二十七　　日
~B法院書記官　蔡春榮
